【裁判字號】    96,醫,18
【裁判日期】    981113
【裁判案由】    損害賠償
【裁判全文】
臺灣臺北地方法院民事判決                96年度醫字第18號
原      告  丁○○即原告己○.
法定代理人  丙○○
            戊○○○
訴訟代理人  賴芳玉律師
複 代理 人  楊汝滿律師
被      告  乙○○
            甲○○
共      同
訴訟代理人  吳旭洲律師
            李依蓉律師
複 代理 人  余盈鋒律師
上列當事人間損害賠償事件，本院於民國98年10月22日言詞辯論
終結，判決如下：
    主      文
原告之訴及假執行之聲請均駁回。
訴訟費用由原告負擔。
    事實及理由
甲、程序方面：
    本件原告己○○於民國97年7 月28日死亡，業經其子丁○○
    具狀聲明承受訴訟，並提出死亡證明書、戶籍謄本可稽（本
    院卷(二)第29、34、35頁），揆諸民事訴訟法第168 條、第
    175 條第1 項規定，應予准許，合先敘明。
乙、實體方面：
一、原告主張：伊之被繼承人己○○旅居美國，於88年1 月底發
    現右側乳房患有第2 期乳癌，於同年3 月底返台至國防部三
    軍總醫院（下稱三軍總醫院）就診，由被告乙○○負責右側
    乳房切除手術後，術後狀況良好，遂返美居住，旅美期間持
    續追蹤檢查結果均良好，惟手臂經常出現水腫，經醫師告以
    係上開手術切除淋巴結之副作用。嗣90年5 月間己○○返台
    居住，每3 月由被告乙○○持續追蹤檢查，手臂水腫仍未好
    轉，迄92年8 月間出現頸部僵直不能動彈，偶出現頭部暈眩
    、雙眼發黑、視力消失，且手部疼痛不止，開始出現吞嚥困
    難症狀，於93年1 月5 日轉診三軍總醫院耳鼻喉科，由具由
    治療各種頭頸部良性或惡性腫瘤專長之被告甲○○診治，詎
    被告甲○○竟輕忽上開症狀，疏未檢查確定病因，率認己○○係單純喉嚨痛，不需在意，僅開立抗焦慮、痙攣藥物服用
    ，致其症狀未獲改善，僅得改至萬芳醫院復健。復健期間己○○手部疼痛狀況未能改善，甚於93年8 月右手功能完全喪
    失，萬芳醫院醫師認為情況有異，希望轉診詳細檢查，己○○遂於93年9 月將上情告知被告乙○○要求施作正子檢查（
    PET） 確認病因，竟遭被告乙○○拒絕，僅為己○○施作骨
    頭掃瞄，延宕治療時機，迨94年1 月間己○○察覺右肩有突
    起物，改至行政院國軍退除役官兵輔導委員會台北榮民總醫
    院（下稱台北榮總）施作磁振造影（MRI） 檢查確認癌細胞
    已屬末期復發，且須進行手術治療，遂於94年2 月22日由三
    軍總醫院整形外科安排接受臂神經叢轉移腫瘤切除之手術治
    療。被告甲○○、乙○○延宕發現己○○癌症復發，侵害病
    人減少存活率之生命權及身體機能被破壞之身體權及健康權
    ，終至己○○於97年7 月28日不治死亡，爰依侵權行為法律
    關係請求被告甲○○、乙○○各賠償新臺幣（下同）100 萬
    元慰撫金。併聲明：(一)被告應各給付原告100 萬元，及自起
    訴狀繕本送達翌日起至清償日止，按年息百分之五計算之利
    息。
    (二)願供擔保請准宣告假執行。
二、被告各以：(一)乙○○部分：病患於右側乳癌切除手術後，因
    右臂水腫赴三軍總醫院看診，經伊檢查為淋巴水腫，此係化
    學治療及放射線治療之合併症，遂給予相關藥物治療，因病
    患因右臂不適症狀未改善，遂陸續自92年7 月8 日起至93年
    9 月20日止陸續安排病患進行磁振造影、腫瘤指數檢驗、乳
    房超音波檢驗、腹部X 光、超音波檢查、全身骨頭掃瞄，檢
    查結果均正常，嗣於93年11月18日應病患要求安排其住院接
    受正子掃瞄，惟病患並未入院檢查，且正子攝影並非國家衛
    生研究院建議乳癌擴散檢查之檢查項目，伊已善盡醫療檢查
    注意義務，所為各項處置並無任何疏失；(二)甲○○部分：伊
    為耳鼻喉科醫師，病患以其吞嚥困難等症狀求診，經檢驗有
    慢性喉頭炎之症狀及睡眠障礙，未發現有癌症復發於頭頸部
    或其他耳鼻喉科診療部位出現癌症特殊表徵，旋開立藥物治
    療，已善盡診察治療之義務，且病患最後癌症復發部位係在
    右側鎖骨下方，與耳鼻喉科所能診察部位無關，無從預見病
    患有癌症復發可能，亦不應苛求伊有提供其他醫療檢驗建議
    之義務；各等語置辯。併均聲明：(一)如主文第1 項所示。(二)
    如受不利判決，願供擔保請准宣告免假執行。
三、兩造不爭執之事實：
  (一)病患於88年1月底發現右側乳房患有第2期乳癌。
  (二)病患於88年3 月間至三總就診，由被告乙○○負責右側乳房
    切除手術。
  (三)90年5月起由被告乙○○術後追蹤檢查，有手臂水腫現象。
  (四)92年7 月8 日血液腫瘤科林建群醫師為病患安排施行磁振造
    影（MRI）檢查，結果正常。
  (五)92年8 月26日被告乙○○為病患施作乳腺X 光攝影檢查，結
    果正常。
  (六)病患於93年1 月5 日轉診耳鼻喉科，由被告甲○○診治，經
    診斷有慢性喉頭炎、睡眠障礙。
  (七)被告乙○○於93年1 月5 日為病患安排乳房超音波檢查並進
    行腫瘤指數檢查（CEA 癌胚胎抗原、CA-153乳癌腫瘤標誌）
    ，結果正常。
  (八)93年5 月3 日血液腫瘤科高偉堯醫師安排病患進行腫瘤指數
    檢驗，結果正常。
  (九)93年5 月17日血液腫瘤科高偉堯醫師安排病患進行腹部X 光
    、超音波檢查，結果均正常。
  (十)93年9 月20日被告乙○○安排病患進行腫瘤指數檢驗（CEA
    癌胚胎抗原、CA-153乳癌腫瘤標誌）、乳房X 光攝影，結果
    均正常。
  (十一)93年11月11日病患經三軍總醫院神經外科核磁造影檢查結果
    椎間盤突出，經診斷有「頸椎關節退化併脊髓病變」。
  (十二)病患於94年1 月4 日在台北榮總進行磁振造影檢查，於94年
    1 月26日檢查結果疑似有臂神經叢乳癌細胞，於94年2 月22
    日至三軍總醫院整形外科接受臂神經叢轉移腫瘤之切除手術
    治療，切下之纖維化組織經病理檢查發現有轉移之癌細胞。
  (十三)病患於97年7月28日死亡。
  (十四)本件曾經送行政院衛生署醫事審議委員會（下稱醫審會）鑑
    定作成第0000000 號鑑定書，再送台北榮總鑑定，經該院以
    97年12月22日北總外字第0970023986號函送鑑定意見（下稱
    鑑定意見）、98年2 月26日北總外字第0980003512號函送補
    充說明（下稱：第1 次補充說明）、98年7 月3 日北總外字
    第0980012159號函送補充說明（下稱：第2 次補充說明）。
    以上事實，為兩造所不爭執（見本院卷(二)第45頁），且有病
    歷及檢查報告、出院病歷摘要、診斷證明書、死亡證明書、
    上開醫審會鑑定書、台北榮總函送鑑定意見、補充說明為證
    （見本院卷(一)第16至22頁、第24至30頁、第111 至114 頁、
    第140 頁、卷(二)第34頁、第70至73頁、第102 至133 頁、第
    144 至145 頁、第184 頁、第249 頁），堪信為真正。
四、原告主張病患於92年8 月間起即陸續出現頸部僵直、手部疼
    痛、吞嚥困難等症狀，被告甲○○、乙○○竟疏未注意，怠
    於為病患實施檢測乳癌是否復發之必要檢查，延宕治療時機
    ，遲至MRI） 遲至94年1 月底始發現癌細胞復發，終至病患
    於97年7 月28日不治死亡，侵害病患減少存活率之生命權及
    身體機能被破壞之身體權及健康權，惟為被告所否認，各以
    前揭情詞置辯，則本件爭點厥為：(一)被告乙○○有無對病患
    善盡乳癌檢查義務？(二)被告甲○○是否有違善良管理人注意
    義務？(三)病患是否因延宕治療致生損害？有無相當因果關係
    ？(四)損害賠償額若干？
五、法院之判斷：
  (一)被告有無對病患善盡乳癌檢查義務？
  1.按因過失不法侵害他人之權利者，固應負損害賠償責任。但
    過失之有無，應以是否怠於善良管理人之注意義務為斷者，
    苟非怠於此種注意，即不得謂之有過失（最高法院19年上字
    第2746號判例參照）。又醫療契約係受有報酬之勞務契約，
    醫護人員係從事人類生命及健康之管理業務，其性質類似有
    償之委任關係，依民法第535 條後段規定，醫師應負善良管
    理人之注意義務，倘按其業務之性質，已善盡醫療科技上危
    險防止之必要且完善之注意義務，符合當時臨床醫學實踐之
    醫療水準，尚難驟謂怠於善良管理人之注意義務而認有疏失
    。
  2.查：病患因術後主訴右手手臂水腫、疼痛現象，自92年7 月
    8 日起至93年9 月20日止，陸續由神經內科林建群醫師、血
    液腫瘤科高偉堯醫師及被告乙○○為病患安排施行包括磁振
    造影、乳腺X 光攝影乳房超音波檢查、腫瘤指數檢查（CEA
    癌胚胎抗原、CA-153乳癌腫瘤標誌）、腹部X 光、超音波檢
    查、乳房X 光攝影、肌電圖及神經傳導等檢查，結果均正常
    ，有病歷及檢驗報告為證（見本院卷(二)第102 至133 頁）；
    病患另於93年8 月16日及同年10月1 日先後至萬芳醫院接受
    磁振造影檢查2 次報告，結果亦為正常，此有檢查通知單、
    檢查報告可稽（見本院卷(二)第26、27、162 、163 頁）；又
    被告乙○○於93年11月18日門診時應病患要求安排住院進行
    正子檢查，亦有病歷及入院許可證足憑（見本院卷(一)第22至
    23 頁） 。被告乙○○及相關醫師已針對病患主訴骨骼疼痛
    、肩痛、臂痛、右手麻木無力等症狀安排相關檢查，以排除
    癌症復發可能，難謂有何違反善良管理人注意義務，且依台
    北榮總鑑定意見所載，由於乳癌的追蹤治療是非常繁複的問
    題，臨床上仍要指引當作醫師遵循準則，依2006年美國臨床
    腫瘤針對術後病人追蹤指引，僅建議病史詢問、理學檢查及
    年度乳房攝影即可，一般抽血、超音波、電腦斷層及正子掃
    瞄等皆非例行推薦項目，臺灣地區醫師例行的追蹤項目已較
    美國醫師詳細，病患在此期間已在萬芳醫院接受MRI 檢查，
    同時被告乙○○有安排全身骨頭掃瞄及X 光超音波及相關抽
    血檢查並會診神經內外科、血液腫瘤科、復健科等，及安排
    患者入院接受PET 檢查，被告乙○○處置及判斷符合臨床常
    規（見本院卷(二)第144 頁反面），是原告主張被告乙○○怠
    於為病患提供安排必要之診療、檢查之義務云云，已嫌無據
    。
  3.原告復主張被告乙○○輕忽手臂水腫、右手肩痛、手臂及骨
    骼疼痛等乳癌復發之症狀云云，惟為被告乙○○所否認，且
    台北榮總鑑定意見亦認：淋巴水腫可以是乳癌復發徵兆之一
    ，然乳癌術後患者接受過放射及化療病患其發生淋巴水腫文
    獻報告高達30％以上，病患於術後返回美國時即發現淋巴水
    腫，因治療乳癌所引起之淋巴水腫，無論藥物或復健治療效
    果均不理想，無法據此推論淋巴水腫一定是癌症復發所致（
    見本院卷(二)第144 頁）。至骨骼疼痛原因很多，固為乳癌骨
    頭轉移的症狀表現之一，臨床上要判定骨骼疼痛是否與癌症
    復發有關，通常會安排抽血檢驗腫瘤標記及全身骨頭掃瞄、
    X 光等檢查，如抽血及骨頭掃瞄相關檢查皆為正常時，臨床
    醫師會會診相關科醫師提供意見，並要求患者嚴密追蹤病情
    發展（見本院卷(二)第144 頁反面），被告乙○○及相關醫師
    皆已據此症狀安排相關檢查，以排除癌症復發可能，業如前
    述，已難認被告有何輕忽病患症狀可言；況93年11月11日三
    軍總醫院神經外科依據萬芳醫院核磁共振檢查報告發現病患
    第4 至第7 頸椎有椎間盤突出壓迫神經，經診斷罹有「頸椎
    關節退化併脊髓病變」，亦有病歷可參（見本院卷(二)第122
    頁），依榮總上開鑑定意見，此項病變確會引致病患上開頸
    肩部之疼痛或不適（見本院卷(二)第144 頁反面）。按：以醫
    學原理為基礎發展之臨床醫學，其安全性、成功率或準確度
    仍有其限制，故醫療提供者對於正面療效及負面損害的掌控
    ，被限定在當代醫療科技水準所能統攝之範圍內，倘醫療給
    付者未違背具有一般經驗、技能之醫師合理採取之步驟與程
    序，以符合當代醫療科技水準的方法實施或依醫療常規而為
    給付，雖該給付之安全性或療效囿於醫學科技之有限性，不
    能精準滿足病患之期望，仍應認醫療提供者已為善良管理人
    注意義務，並依債務本旨提供給付。被告乙○○已就病患主
    訴症狀提供上開各項醫療檢查，縱病患於94年1 月4 日在台
    北榮總接受磁振造影檢查，於同年月26日獲悉疑似有癌細胞
    之結果，仍不得執此率認病患初始出現淋巴水腫及上開神經
    學症狀，即為癌症復發，進而驟認被告輕忽、怠於檢查發現
    病患癌症復發情狀。原告又主張於92年8 月起出現頸部僵直
    不能動彈、偶出現頭部暈眩、雙眼發黑、視力消失等症狀，
    惟被告乙○○否認病患於門診中曾主訴上述症狀，且病患之
    病歷復查無上述症狀之記載，被告乙○○於製作上開病歷時
    ，並無預期日後可能有醫療糾紛，原告復未舉證上開病歷有
    何登載不實，是被告乙○○此部分辯解，洵堪採信。
  4.原告雖主張於93年9 月間要求被告乙○○加作正子檢查遭拒
    ，惟為被告乙○○所否認，且原告所舉證人劉德惠亦證稱：
    「我曾受病患請託打電話給被告乙○○要求正子檢查，被告
    說已開立住院許可證」（見本院卷(二)第354 頁反面），參照
    被告乙○○於93年11月18日門診應病患要求開立住院許可證
    （見本院卷(一)第23頁），為原告所不爭執（見本院卷(一)第45
    頁），已難謂原告上開主張為真；況醫師判斷病情時，應綜
    合病人主訴、對病人之理學檢查及相關抽血及影像等結果，
    據以整合判定病情。醫師判斷病情並非單純比較何種儀器較
    為準確，否則較不準的儀器，在臨床上即無存在使用必要，
    醫師之專業判斷亦無存在價值，本件是否實施正子檢查，具
    有高度技術性、專業性，應由醫師本於專業裁量，非病患要
    求醫師即有安排之必要，縱原告上開主張為真，亦難謂被告
    乙○○於93年11月始應病患要求安排實施正子檢查，已有延
    宕遲誤治療時機；再觀諸依榮總上開鑑定意見略以：正子檢
    查的角色目前仍未定論，目前美國臨床癌症組織追蹤指引（
    NCCN：National Comprehensive Cancer Network） 及我國
    國家衛生研究院（TCOG）乳癌診斷與治療共識皆未推薦醫師
    使用正子檢查當例行項目，臨床上多用於有臨床症狀或腫瘤
    指數持續異常等而傳統影像無法查出原因時方考慮使用；並
    無足夠證據正子攝影可為乳癌治療後追蹤檢查之共識方法，
    其準確性現今仍無法足以取代MRI 、骨頭掃瞄、乳癌腫瘤標
    記、超音波等方法，亦非其他檢查發現變異時，即是必定要
    施行正子檢查的理由，通常在於腫瘤指數持續升高時卻查不
    出原因時，始考慮使用（見本院卷(二)第144 頁反面至第145
    頁）。併有上開2009年版美國癌症診療指引、我國國家衛生
    研究院2004年10月再版治療共識可參（見本院卷(一)第31頁、
    卷(二)第185 至187 頁）。本件被告乙○○及訴外人高偉堯醫
    師分別於93年1 月5 日、同年5 月3 日、同年9 月20日為病
    患進行CEA 癌胚胎抗原、CA-153乳癌腫瘤標誌之腫瘤指數檢
    驗，結果正常，如前所述，是原告主張：被告乙○○未安排
    病患施作正子攝影延宕檢查，致遲誤治療時機云云，委無可
    取。至原告提出關於正子檢查於臨床應用之相關文獻、網頁
    介紹等（參本院卷(一)第49至50頁、第52至54頁、第124 至
    125 頁、卷(二)第167 至168 頁、第326 至329 頁），縱令為
    真，充其量係介紹正子檢查於臨床應用之功效，既乏臨床實
    驗證據確認其準確性，復未列為相關癌症治療之常規檢查方
    式，尚難作為不利被告乙○○之憑據，附此敘明。
  (二)被告甲○○是否有違善良管理人注意義務？
  1.按一般科醫師對病患所罹疾病並非本身專科之事實，若因缺
    乏認識而未能善盡告知或建議轉診義務，苟無違反一般科醫
    師之注意水準，難謂該醫師對未說明該事實有何過失；若經
    詳細問診與一般理學檢查後，已按諸一般科醫師注意程度而
    無違反，亦難謂其有何怠於善良管理人注意義務，或所為之
    醫療給付有何可歸責之事由。
  2.查：病患於93年1 月5 日轉診三軍總醫院耳鼻喉科，由被告
    甲○○診治，病患主訴吞嚥困難，經診斷認為病患罹有慢性
    喉頭炎、睡眠障礙，旋開立抗焦慮、痙攣之藥物治療，有病
    歷可參（見本院卷(二)第107 頁），病患因上開症狀而向被告
    甲○○求診，已經被告甲○○詳細問診，認為病患罹有上開
    病症，縱使未能察覺病患有乳癌復發徵狀，因乳癌之治療或
    檢查，並非耳鼻喉專科範疇，此為一般眾所周知之事實，被
    告甲○○復未違反耳鼻喉科之注意義務而為處置，揆諸前開
    說明，已難謂其有何疏失，況病患事後懷疑乳癌復發部位係
    較靠近病患肩部神經處（參榮總第1 次補充說明，見本院卷
    (二)第184 頁），亦非通常耳鼻喉科醫師所得診斷之範圍，故
    原告主張被告甲○○未善盡注意義務而有疏失云云，並無憑
    據。至原告復指摘被告甲○○僅埋頭翻閱病歷，並向在場實
    習醫師恥笑病患過度多疑，早完會變成神經病云云，即令屬
    實，應為醫病溝通不良緣故，核屬醫學倫理範疇，要難令其
    負醫療疏失責任。
  (三)病患是否因延宕治療致生損害？有無相當因果關係？
  1.按給付如兼須債權人之行為時，債務人得以準備給付之情事
    通知債權人，以代提出，此觀民法第235 條規定即明，苟債
    務人依此規定通知債權人，即不負給付遲延責任。醫療契約
    締結後，倘醫師對患者以現實提出或言詞提出身體檢查而為
    診斷給付，須患者協力配合接受檢查，始克完成履行身體檢
    查給付義務。查：被告乙○○已於93年11月18日病患門診發
    出住院許可並註明PET 檢查，可表示為被告乙○○已按病患
    要求重行擬定治療（檢查）計畫，將準備提供PET 檢查給付
    之情事通知病患，有病歷、入院許可證為憑（見本院卷(一)第
    22 、23 頁），縱病患因醫病關係不佳，失去對醫師之信賴
    ，未能住院接受檢查，改至其他醫院接受治療（見本院卷(一)
    第45 頁） ，既係病患不協力住院接受PET 檢查，已難謂被
    告乙○○有何遲延給付，或延宕實施檢查之情形，自不負給
    付遲延責任。
  2.又本件病患於94年1 月4 日在台北榮總進行MRI 檢查，於94
    年1 月26日發現疑似有臂神經叢乳癌細胞，繼於94年2 月1
    日在三軍總醫院施行全身正子掃瞄懷疑有異常發生，三軍總
    醫院據此於97年2 月22日安排手術治療，有台北榮總病歷、
    磁振造影同意書、三軍總醫院正子檢查報告、手術記錄可稽
    （見本院卷(一)第115 至120 頁、卷(二)第63至67頁、第95至96
    頁）。據台北榮總第1 次補充說明認為：「依手術所描述，
    無肉眼可見之復發腫瘤，僅鎖骨上區肌肉切片顯微鏡顯示癌
    症轉移，臨床上描述復發狀況不嚴重，手術記錄無任何有轉
    移之描述。無法清楚判定病患確定復發時間點，然可確定93
    年11月18日以前無檢查證據可顯示患者復發」、「從三總手
    術記錄顯示並無發現在Brachial plexus （是一群神經聚集
    形成之神經叢，涵蓋第5 頸椎至第1 胸椎神經，分佈範圍從
    脖子進入肩部）有明顯腫瘤，顯示應屬於新形成的腫瘤復發
    」（見本院卷(二)第184 頁正、反面）；參諸病患於93年8 月
    16日在萬芳醫院接受MRI 檢查範圍可涵蓋到C1-T8 、M/3 及
    Branch -ial plexus部分，至病患於93年10月1 日接受MRI
    檢查範圍為C1-T4 ，無法涵蓋至M/3 及Branchial plexus等
    部位，此有萬芳醫院98年9 月14日萬院醫病字第0980006907
    號函可考（見本院卷(二)第291 至292 頁），該2 次檢查結果
    既屬正常，縱使病患於94年1 月間在台北榮總進行MRI 檢查
    、在三軍總醫院進行正子檢查均有疑似癌症復發跡象，迨94
    年2 月22日手術病理切片化驗確認發現之癌細胞，會引致病
    患肩頸部或手臂不適等症狀，或可回溯推論病患上述神經學
    症狀可能與乳癌復發有關，惟原告於93年8 月間在萬芳醫院
    之MRI 檢驗無移轉現象，而94年1 月於台北榮總之MRI 出現
    異常現象，僅能認定病患之腫瘤屬於非常凶猛的類型，惡性
    度高，在接受相關治療後，仍有較高的機率，疾病再復發（
    參榮總鑑定報告、第2 次補充意見，見本院卷(二)第145 、
    249 頁），醫審會鑑定書亦認：「臂神經叢之乳癌復發極為
    罕見，甚至在手術當中肉眼亦難辨識，必須仰賴病理診斷，
    很難據以推論俞醫師有醫療疏失之處」（見本院卷(二)第69至
    73頁），既無證據顯示93年11月18日以前被告乙○○或其他
    醫師為病患施作之檢驗報告已有乳癌復發證據，即難倒果為
    因，以病患事後確認乳癌復發之結果，驟認被告乙○○有何
    延宕治療，致遲誤發現病患乳癌復發之情形。
  (四)損害賠償額若干？
    本件既查無被告乙○○、甲○○有何疏失怠於檢查發現病患
    乳癌復發情形，即毋庸審究被告應負損害賠償金額若干，附
    此敘明。
六、綜上所述，原告本於侵權行為法律關係請求被告乙○○、甲○○應各給付原告100 萬元，及自起訴狀繕本送達翌日起至
    清償日止，按年息百分之五計算之利息，均無理由，應予駁
    回。又原告之訴既經駁回，其所為假執行之聲請亦失所附麗
    ，一併駁回之。
七、本件為判決之基礎已臻明確，兩造其餘之攻擊或防禦方法及
    證據，經本院斟酌後，認為均不足以影響本判決之結果，亦
    與本案爭點無涉，自無逐一詳予論駁之必要，併此敘明。
八、據上論結：原告之訴為無理由，依民事訴訟法第78條，判決
    如主文。
中    華    民    國    98    年    11    月    13    日
                  民事第五庭    法  官  胡宏文
以上正本係照原本作成
如對本判決上訴，須於判決送達後20日內向本院提出上訴狀
中    華    民    國    98    年    11    月    13    日
                                書記官  曾寶生

司法院資訊處製作；財團法人民間司法改革基金會備份。
